臺灣高等法院刑事判決
109年度上易字第2223號
上  訴  人  
即  被  告  朱桂珍



選任辯護人  周書甫律師（法扶律師）
上列上訴人因竊盜案件，不服臺灣臺北地方法院109年度易字第8
55號，中華民國109年11月5日第一審判決（聲請簡易判決處刑案
號：臺灣臺北地方檢察署109年度偵字第22039號），提起上訴，
本院判決如下：
    主  文
上訴駁回。
    事實及理由
一、本案經本院審理結果，認第一審以被告朱桂珍（下稱被告）
    犯刑法第320條第1項竊盜罪，共2罪，分別處拘役5日、8日
    ，如易科罰金，均以新臺幣(下同）1,000元折算1日，並定
    應執行拘役10日，如易科罰金，以1,000元折算1日。核其認
    事用法、量刑均無不當，應予維持，且除增加「被告於本院
    審理時之自白」外，其餘均引用第一審判決書記載之事實、
    證據及理由（如附件）。
二、被告上訴意旨略以：被告年已66歲，沒有工作，其有嚴重憂
    鬱及躁鬱症，長期接受治療，雖有犯錯，但可否減免罰金，
    並給予被告機會；辯護人則以：被告患有嚴重憂鬱症，並有
    連續就診服藥，不只受到疾病影響，服用藥物也有副作用，
    造成判斷力下降，應評估是否達到精神耗弱或心神喪失之程
    度等語。
三、惟查：
　⒈據卷附監視器翻拍畫面所示，被告於民國108年12月30日行竊
    時，先於店門口張望後，見四下無人，始下手行竊；另於10
    9年6月28日行竊時，手上已提有其他物品，並將所竊得手提
    包放夾帶於其他物品前，而於四下無人之際，迅速離開現場
    ，竊取過程時間均僅花費10餘秒，有監視器錄影光碟資料及
    照片5張在卷可佐（原審卷第53至63頁），顯見被告於行為
    時，尚能辨識周遭環境，並採取避免遭察覺竊取物品之舉措
    ，可見其行為時之辨識能力及其辨識而為行為之能力，並未
    欠缺或顯著降低；另依被告所提出診斷證明書可悉，係記載
    「病患容易因為憂鬱及服藥之緣故，以致判斷力下降，較容
    易受他人影響或拐騙」（原審卷第77頁），係指被告縱有因
    憂鬱及服藥之緣故所致判斷力下降，亦僅較容易受他人影響
    或拐騙，而與被告所犯本案2次單獨竊盜犯行無涉，是被告
    辯稱應評估是否達到精神耗弱或心神喪失之程度，自無必要
    ，應非可採。
　⒉按量刑輕重，屬為裁判之法院得依職權自由裁量之事項，苟
    其量刑已以行為人之責任為基礎，並斟酌刑法第57條各款所
    列情狀，在法定刑度內，酌量科刑，無顯然失當或違反公平
    、比例及罪刑相當原則者，亦無偏執一端，致明顯失出失入
    情形，即不得指為違法。查原審判決已經詳細記載量刑審酌
    各項被告犯罪情節及犯罪後之態度等一切情狀，予以綜合考
    量，在法定刑內科處其刑，尚屬妥適，此觀原判決所載：「
    審酌被告不思正途獲取財物，任意竊取他人財物，顯然欠缺
    尊重他人財產權之觀念，所為誠屬非是；惟慮及被告犯後於
    本院審理時坦認犯行，且與告訴人達成和解，並賠償告訴人
    所受損害，有和解書影本在卷可考，足見被告非無悔意，犯
    後態度尚佳；參以被告前於106年間所犯竊盜罪，經本院判
    處拘役20日，緩刑2年，然緩刑期滿，而緩刑未經撤銷，其
    刑之宣告失其效力，另涉竊盜罪嫌，現由本院以109年度審
    易字第1781號審理中，有臺灣高等法院被告前案紀錄表附卷
    足查，素行尚可；復以被告年近70歲，身體狀況不佳，獨居
    多年，為輕度身心障礙者，罹患憂鬱症，此業據被告於本院
    審理時供陳在卷，且有被告身心障礙證明影本、三軍總醫院
    附設民眾診療服務處診斷證明書影本在卷可參；再審酌被告
    本件竊盜之動機、目的、竊取之手段、竊得財物之數量、價
    值及告訴人所受損害；末衡酌被告自陳初中畢業之智識程度
    、無業、離婚，現由女兒供給生活費之家庭經濟狀況等一切
    情狀」，分別諭知拘役5日、8日，並定執行刑拘役10日，堪
    認原審已審酌被告犯後態度及其身心狀況等情，並說明不宜
    給予被告緩刑之具體理由，亦無違誤。
　⒊至辯護人主張就被告上開犯竊盜犯行，情節輕微，請求依刑
    法第59條規定減輕其刑後，並依刑法第61條諭知免除其刑等
    語，惟按刑法第59條之酌量減輕其刑，必須犯罪另有特殊之
    原因與環境等等，在客觀上足以引起一般同情，認為即予宣
    告法定最低度刑期猶嫌過重者，始有其適用。查被告明知所
    竊得手提包為他人財產，且非生活所必需物品，其平日亦有
    女兒會提供零用花費（本院卷第43頁），亦非已陷於窘迫為
    溫飽所為，竟於公眾出入場所，公然竊取手提包2次，難認
    被告所為客觀上有何足以引起一般同情之處，如予宣告法定
    最低度刑期有仍嫌過重之處，自無適用刑法第59條規定減輕
    其刑，並依刑法第61條諭知免除其刑之餘地。據上，原審所
    處前開刑度與罪刑相當原則及比例原則無悖，是被告執前詞
    主張請求從輕量刑云云並提起上訴，為無理由，應予駁回。
據上論斷，應依刑事訴訟法第373條、第368條，判決如主文。
本案經檢察官陳弘杰聲請以簡易判決處刑，檢察官曾文鐘到庭執
行職務。　　
中　　華　　民　　國　　109 　年　　12　　月　  23　　日
                  刑事第十三庭審判長法  官  王國棟
                                    法  官  曹馨方
                                    法  官　呂煜仁
以上正本證明與原本無異。
不得上訴。
                                    書記官　林廷佳
中　　華　　民　　國　　109 　年　　12　　月　　23　　日
附錄：本案論罪科刑法條全文
中華民國刑法第320條
意圖為自己或第三人不法之所有，而竊取他人之動產者，為竊盜
罪，處5年以下有期徒刑、拘役或50萬元以下罰金。
意圖為自己或第三人不法之利益，而竊佔他人之不動產者，依前
項之規定處斷。
前二項之未遂犯罰之。                         

附件：
臺灣臺北地方法院刑事判決
109年度易字第855號
公　訴　人　臺灣臺北地方檢察署檢察官
被　　　告　朱桂珍　女　民國00年0月00日生
　　　　　　　　　　身分證統一編號：Z000000000號
　　　　　　　　　　住○○市○○區○○路00巷0弄00號4樓
選任辯護人　周書甫律師（法律扶助律師）
上列被告因竊盜案件，經檢察官聲請以簡易判決處刑（109年度
偵字第22039號），本院認本件不宜依簡易判決處刑（109年度簡
字第2406號），改依通常程序審理，判決如下：
    主  文
朱桂珍犯如附表所示貳罪，各處如附表「罪名及宣告刑」欄所示
之刑。應執行拘役拾日，如易科罰金，以新臺幣壹仟元折算壹日
。
    事  實
一、朱桂珍基於意圖為自己不法所有之犯意，分別為如附表所示
    之各竊盜行為（竊盜之時間、地點、方法及竊取之財物，均
    詳如附表所示）。嗣經店員周筱庭發現店內商品遭竊，報警
    處理，始循線查獲上情。
二、案經王櫻媛訴由臺北市政府警察局信義分局報請臺灣臺北地
    方檢察署檢察官偵查後聲請簡易判決處刑。本院認本件不宜
    依簡易判決處刑，改依通常程序審理。
    理  由
壹、證據能力部分：
一、按被告以外之人於審判外之陳述，雖不符刑事訴訟法第159
    條之1至第159條之4等規定，而經當事人於審判程序同意作
    為證據，法院審酌該言詞陳述或書面陳述作成時之情況，認
    為適當者，亦得為證據，刑事訴訟法第159條之5第1項定有
    明文。查本件檢察官、被告朱桂珍暨其辯護人對於下述本院
    採為認定犯罪事實依據之被告以外之人於審判外作成之相關
    供述證據之證據能力，均同意有證據能力（見本院109年度
    易字第855號卷《下稱易卷》第47至48頁），另本院審酌該等
    證據之取得過程並無瑕疵，與本案待證事實間復具有相當之
    關聯性，以之為本案證據並無不當，自得採為本件認定事實
    之基礎。
二、又其餘本判決所採之非供述證據亦均經法定程序取得，無不
    得為證據之情形，自均有證據能力，併此敘明。
貳、實體部分：
一、上揭犯罪事實，業據被告於本院審理時坦承不諱（參易卷第
    47頁），核與證人即告訴人王櫻媛於警詢時之證述相符（見
    臺灣臺北地方檢察署109年度偵字第22039號卷《下稱偵卷》第
    14至16頁），且有現場監視器錄影畫面翻拍照片在卷可佐（
    見偵卷第18至20頁），復經本院勘驗上開監視器錄影光碟確
    認屬實，並製有勘驗筆錄及附圖在卷足稽（見易卷第53至63
    頁）。是被告上開任意性自白，核與事實相符，應堪採信
　　。本案事證明確，被告犯行均堪以認定，均應予依法論科。
二、核被告如附表所示2次所為，均係犯刑法第320條第1項之竊
    盜罪。被告此2次竊盜罪，犯意各別，行為互殊，應分論併
    罰之。爰以行為人之責任為基礎，審酌被告不思正途獲取財
    物，任意竊取他人財物，顯然欠缺尊重他人財產權之觀念，
    所為誠屬非是；惟慮及被告犯後於本院審理時坦認犯行，且
    與告訴人達成和解，並賠償告訴人所受損害，有和解書影本
    在卷可考（見偵卷第10、35頁，易卷第75頁），足見被告非
    無悔意，犯後態度尚佳；參以被告前於106年間所犯竊盜罪
　　，經本院判處拘役20日，緩刑2年，然緩刑期滿，而緩刑未
    經撤銷，其刑之宣告失其效力，另涉竊盜罪嫌，現由本院以
    109年度審易字第1781號審理中，有臺灣高等法院被告前案
    紀錄表附卷足查（見易卷第39至41頁），素行尚可；復以被
    告年近70歲，身體狀況不佳，獨居多年，為輕度身心障礙者
　　，罹患憂鬱症，此業據被告於本院審理時供陳在卷（見易卷
    第49、51頁），且有被告身心障礙證明影本、三軍總醫院附
    設民眾診療服務處診斷證明書影本在卷可參（見偵卷第10、
    35頁）；再審酌被告本件竊盜之動機、目的、竊取之手段、
    竊得財物之數量、價值及告訴人所受損害；末衡酌被告自陳
    初中畢業之智識程度、無業、離婚，現由女兒供給生活費之
    家庭經濟狀況等一切情狀（見易卷第51頁），分別量處如附
    表所示之刑，並定其應執行刑及諭知易科罰金之折算標準，
　　以示懲儆。至辯護人為被告辯護請求依刑法第59條規定酌量
    減輕被告之刑，及給予被告緩刑宣告部分，經核尚非足採。
三、又未扣案如附表所示之包包2個（總價新臺幣《下同》5,000元
    ），固為被告本案所竊得之物，屬其犯罪所得，然被告業與
    告訴人和解，並已賠償告訴人5,000元，有前述和解書影本
    附卷為憑（見易卷第75頁），則若再予宣告沒收或追徵其價
    額，將有過苛之虞，爰依刑法第38條之2第2項規定，不予宣
    告沒收及追徵之，併此敘明。
據上論斷，應依刑事訴訟法第452條、第299條第1項前段，刑法
第320條第1項、第41條第1項前段、第51條第6款，刑法施行法第
1條之1第1項，判決如主文。
本案經檢察官陳弘杰聲請以簡易判決處刑，檢察官劉文婷到庭執
行職務。
中　　華　　民　　國　　109 　年　　11　　月　　5 　　日
  　　　　　　　　　刑事第三庭  法　官　周玉琦
以上正本證明與原本無異。
如不服本判決應於收受送達後20日內向本院提出上訴書狀，並應
敘述具體理由；其未敘述上訴理由者，應於上訴期間屆滿後20日
內向本院補提理由書（均須按他造當事人之人數附繕本）「切勿
逕送上級法院」。
　　　　　　　　　　　　　　　　書記官　許婉如
中　　華　　民　　國　　109 　年　　11　　月　　5 　　日
附錄本判決論罪科刑法條全文：
中華民國刑法第320條
意圖為自己或第三人不法之所有，而竊取他人之動產者，為竊盜
罪，處5年以下有期徒刑、拘役或50萬元以下罰金。
意圖為自己或第三人不法之利益，而竊佔他人之不動產者，依前
項之規定處斷。
前二項之未遂犯罰之。
附表：
編號 犯罪時間、地點        犯罪方法 罪名及宣告刑   民國108年12月30日下午1時30許，在臺北市○○區○○街000號。 朱桂珍基於意圖為自己不法所有之犯意，於左列時間，在臺北市○○區○○街000號王櫻媛所經營之商店前，徒手竊取掛在店門前物架上販售之包包1個（價值新臺幣《下同》2,500元），得手後未結帳即離去。 朱桂珍犯竊盜罪 ，處拘役伍日，如易科罰金，以新臺幣壹仟元折算壹日。   109年6月28日下午12時13分許，在臺北市○○區○○街000號。 朱桂珍基於意圖為自己不法所有之犯意，於左列時間，在臺北市○○區○○街000號王櫻媛所經營之商店前，徒手竊取掛在店門前物架上販售之包包1個（價值2,500元），得手後未結帳即離去。 朱桂珍犯竊盜罪 ，處拘役捌日，如易科罰金，以新臺幣壹仟元折算壹日。